臺灣高雄地方法院民事裁定
111年度消債職聲免字第72號
聲　請　人　江明峻　000000000000000000000000000000000000
0000000000000000000000000000000000000000000000000000000
00000000000000000000000000000000000000000000000000
代　理　人　吳龍建律師
相對人即債　國泰世華商業銀行股份有限公司
權人　　　　　　　　000000000000000000000000000000000000
法定代理人　郭明鑑　00000000
　　　　　　　　　　000000000000000000000000
　　　　　　　　　　000000000000000000000000000000000000
相對人即債　中國信託商業銀行股份有限公司
權人　　　　　　　　000000000000000000000000000000000000
0000000000000000000000000000000000000000000000000000000
法定代理人　利明献　00000000
　　　　　　　　　　000000000000000000000000
　　　　　　　　　　00000000000000000000000000000000000
相對人即債　聯邦商業銀行股份有限公司
權人　　　　　　　　000000000000000000000000000000000000
0000000000000000000000000000000000000000000000000000000
法定代理人　林鴻聯　00000000
代　理　人　陳俊嘉　00000000000000000000000000000000000
相對人即債　玉山商業銀行股份有限公司
權人　　　　　　　　000000000000000000000000000000000000
00000000000000000000000000000000000000000000000000000000
法定代理人　黃男州　00000000
代　理　人　林書瑜　000000000000000000000000000000000000
0000000000000000000000000000000000000000000000000000000
相對人即債　台新國際商業銀行股份有限公司
權人　　　　　　　　000000000000000000000000000000000000
法定代理人　尚瑞強　00000000
　　　　　　　　　　000000000000000000000000
　　　　　　　　　　00000000
相對人即債　遠東國際商業銀行股份有限公司
權人　　　　　　　　00000000000000000000000000000000000
00000000000000000000000000000000000000000000000000000000
法定代理人　周添財　00000000
　　　　　　　　　　000000000000000000000000
　　　　　　　　　　00000000000000000000000000000000
相對人即債　元大商業銀行股份有限公司
權人　　　　　　　　000000000000000000000000000000000000
00000000000000000000000000000000000000000000000000000000
法定代理人　翁 健　　0000000
代　理　人　黃勝豐　00000000000000000000000000000000000
相對人即債　台北富邦商業銀行股份有限公司
權人　　　　　　　　000000000000000000000000000000000000
法定代理人　程耀輝　00000000
　　　　　　　　　　000000000000000000000000
　　　　　　　　　　00000000000000000000000000000000000
相對人即債　萬榮行銷股份有限公司
權人　　　　　　　　00000000000000000000000000000000000
法定代理人　呂豫文　00000000
　　　　　　　　　　000000000000000000000000
　　　　　　　　　　00000000
相對人即債　富邦資產管理股份有限公司
權人　　　　　　　　00000000000000000000000000000000000
法定代理人　洪主民　00000000
　　　　　　　　　　000000000000000000000000
　　　　　　　　　　00000000
相對人即債　長鑫資產管理股份有限公司
權人　　　　　　　　000000000000000000000000000000000000
法定代理人　潘代鼎　00000000
　　　　　　　　　　000000000000000000000000
　　　　　　　　　　000000000000000000000000000000000000
相對人即債　誠信資融股份有限公司
權人　　　　　　　　000000000000000000000000000000000000
法定代理人　余東榮　00000000
　　　　　　　　　　000000000000000000000000
　　　　　　　　　　00000000
相對人即債　臺灣土地銀行股份有限公司
權人　　　　　　　　000000000000000000000000000000000000
法定代理人　何英明　00000000
　　　　　　　　　　000000000000000000000000
　　　　　　　　　　000000000000000000000000000000000000
上列聲請人即債務人因消費者債務清理事件聲請免責，本院裁定
如下：
    主  文
聲請人即債務人江明峻不予免責。
    理  由
一、本案基礎事實
　　查聲請人於民國110年1月26日聲請清算，經本院以110年度
    消債清字第20號裁定自110年7月1日開始清算程序，嗣因財
    產不敷清償相關債務及費用，本院乃於111年1月25日以110
    年度司執消債清字第109號裁定終結清算程序確定，而普通
    債權人未同意免責。
二、本件經本院裁定終結清算程序確定，依消費者債務清理條例
    第132條、第133條、第134條之規定，本院應就聲請人是否
    應予免責（即無前開條例第133條、第134條規定之要件）進
    行審理，茲說明如下：
　㈠消債條例第133條前段
　1.本院裁定開始清算程序後，聲請人之財產及所得
　　⑴聲請人的財產
　　　查聲請人名下無財產，亦未領取社會補助、津貼等情，有
      稅務電子閘門財產所得調件明細表、低收入戶/中低收入
      戶/中低老年人生活津貼管理/身障者生活補助/單親家庭
      子女生活教育補助表、勞動部勞工保險局函、勞動部勞動
      力發展署高屏澎東分署函、高雄市政府都市發展局函、屏
      東縣政府函在卷可資認定（見院卷第10-11頁、第46-48頁
      、第57頁、第45頁、第81頁、第44頁）。
　　⑵聲請人之所得
　　　查聲請人自承受僱於天發通訊行（原店名為188手機行）
      ，每月實領薪資為新臺幣（下同）24000元等語（見院卷
      第28）；則依調查所得證據，堪認自110年7月1日開始清
      算程序起至111年6月1日本院調查期日止，以月為單位計
      算，聲請人所得總額為288000元（見院卷第82頁計算表）
      。
　2.本院裁定開始清算程序後，聲請人之支出
　　⑴依衛福部社會司公告110、111年度高雄市最低生活費為133
      41元、14419元，依消債條例第64條之2第1項、第2項之規
      定，聲請人、受扶養者之最低生活費用應以前開高雄市每
      月最低生活費用金額1.2倍計算即16009元、17303元做為
      計算基準數額。
　　⑵聲請人最低生活費
　　　查聲請人租屋居住，每月有房租支出；又其父母則租屋居
      住於屏東縣，每月負擔扶養費合計5000元等情，業據聲請
      人陳明在卷；參酌前開說明，聲請人之最低生活費即以前
      述金額為計算基準。則自110年7月1日開始清算程序起至1
      11年6月1日本院調查期日止，以月為單位計算，聲請人支
      出最低生活費總額為199872元（見院卷第82頁計算表）。
　  ⑶扶養費部分
　　①查聲請人父母江讓順、江劉日妹均租屋居住於屏東縣，其2
      人名下無財產，僅分別領有中低老年生活津貼、國民年金
      保險給付各3879元、158元及4969元等情，有勞動部勞工
      保險局函、屏東縣政府函在卷可資認定（見院卷第44頁、
      第46-48頁）。而屏東縣110、111年度最低生活費1.2倍為
      15946元、17076元，前開金額扣除前開領取之補助後，再
      由聲請人與另1名法定扶養義務人分擔，聲請人應負擔之
      金額各為為11443元、12573元，而聲請人主張其每月負擔
      父母扶養費合計5000元，顯低於前開金額，應可採認。
　　②承上，自110年7月1日開始清算程序起至111年6月1日本院
      調查期日止，以月為單位計算，聲請人負擔父母扶養費總
      額為60000元（見院卷第82頁計算表）。　
　3.本院裁定開始清算程序後，聲請人之所得餘額
　　依據上開證據，聲請人前開所得總額扣除個人最低生活費、
    父母扶養費各項總額後，尚有餘額28128元（見院卷第82頁
    計算表）。
　㈡消債條例第133條後段
　1.查聲請人於聲請清算前2年期間，可處分所得總額每月24000
    元，扣除每月個人必要生活費16009元、父母親扶養費5000
    元後，尚有餘額2991元等情，為本院110年度消債清字第20
    號裁定認定在案，則聲請人於聲請清算前2年期間所得餘額
    為71784元（計算式：2991×24=71784）。
　2.又普通債權人於清算程序中均未受償乙節，亦有110年度司
    執消債清字第109號裁定、債權表在卷可參（見院卷第2頁、
    司執消債清字卷第118-120頁）。
　3.可認聲請人於本院裁定開始清算程序後，其所得總額扣除個
    人最低生活費、父母扶養費各項總額後仍有餘額，且普通債
    權人受分配總額（0元）低於聲請清算前2年期間之可處分所
    得餘額，應已符合消債條例第133條所規定不免責事由。
  ㈢消債條例第134條部分
　　查聲請人無出國紀錄，此有入出境查詢表在卷可參（見院卷
    第9頁）；又本院復查無聲請人有消債條例第134條所列其他
    各款應不免責事由，且債權人亦未提出聲請人有何符合消債
    條例第134條各款所規定之事證供本院參酌，故應認聲請人
    並無消債條例第134條所定不免責事由之存在。
　㈣消債條例第138條
　1.本件債權發生原因為信用卡費、現金卡費、信用貸款等情，
    有債權表在卷可佐（見司執消債清卷第118-120頁），堪認
    本件債權非屬消債條例第138條所定不受免責裁定影響之事
    由，併予敘明。
　2.聲請人另向臺灣土地銀行申辦勞工紓困貸款合計100000元部
    分，依勞工保險條例第29條第6項第1款之規定，該紓困貸款
    債權（未償還之貸款本息）不適用消債條例有關免責之規定
    ，是以聲請人就此部分債務仍應負清償責任。
三、綜上所述，聲請人既有消債條例第133 條不應免責之事由，
    復未經普通債權人全體同意其免責，揆諸首揭規定，本件聲
    請人應不免責，爰裁定如主文。
四、另債務人因消債條例第133 條之情形，受不免責之裁定確定
    後，繼續清償達該條規定之數額，且各普通債權人受償額均
    達其應受分配額時，依消債條例第141 條之規定，債務人得
    再聲請法院裁定免責。又法院為不免責之裁定確定後，債務
    人繼續清償債務，而各普通債權人受償額均達其債權額之20
    % 以上者，依消債條例第142 條規定，可再行聲請法院裁定
    免責，附此敘明。
中　　華　　民　　國　 111　　年　　6 　　月　　14　　日
              　　民事庭　　法　官　賴寶合
上為正本係照原本作成
如不服本裁定，應於裁定送達後10日內，以書狀向本院提出抗告
，並繳納抗告費新臺幣1千元
中　　華　　民　　國　 111　　年　　6 　　月　　14　　日
  　                        書記官　胡美儀
附錄
一、債務人繼續清償得聲請法院裁定免責之規定：
　　消費者債務清理條例第141條
　　債務人因第 133 條之情形，受不免責之裁定確定後，繼續
　　清償達該條規定之數額，且各普通債權人受償額均達其應受
　　分配額時，得聲請法院裁定免責。　　
    消費者債務清理條例第142條
　　法院為不免責或撤銷免責之裁定確定後，債務人繼續清償債
　　務，而各普通債權人受償額均達其債權額之 20% 以上者，
　　法院得依債務人之聲請裁定免責。
二、債務人嗣後聲請裁定免責時，須繼續清償各普通債權之最低
    應受分配額。